【裁判字號】    98,審訴,3168
【裁判日期】    980930
【裁判案由】    毒品危害防制條例
【裁判全文】
臺灣高雄地方法院刑事判決            98年度審訴字第2125號
                                    98年度審訴字第3168號
公  訴  人  臺灣高雄地方法院檢察署檢察官
被      告  周宇傑
上列被告因毒品危害防制條例案件，經檢察官提起公訴（98年度
毒偵字第2643號、98年度毒偵字第4148號），本院依簡式審判程
序判決如下：
    主  文
周宇傑施用第一級毒品，累犯，處有期徒刑玖月。又施用第一級
毒品，累犯，處有期徒刑拾月。應執行有期徒刑壹年陸月。
    事  實
一、周宇傑前因施用毒品案件，經本院以民國90年度毒聲字第32
    83號裁定送觀察、勒戒後，因認無繼續施用毒品之傾向，於
    90年8 月9 日執行完畢釋放。又於觀察、勒戒執行完畢釋放
    後5 年內，因施用毒品案件，經臺灣臺南地方法院以94年度
    訴字第558 號判決判處有期徒刑10月、4 月，應執行有期徒
    刑1 年確定。再因竊盜、施用毒品案件，經本院以94年度簡
    字第4196號、95年度訴字第3310號判決分別判處有期徒刑5
    月、7 月確定，上開各罪經裁定減刑及定應執行刑後，於96
    年10月1 日縮短刑期執畢出監。詎仍未戒絕，(一)復基於施用
    第一級毒品海洛因之犯意，於98年2 月26日上午7 時25分採
    尿時起回溯24小時內之某時（不含公權力拘束期間），在高
    雄縣某處，以針筒注射之方式，施用第一級毒品海洛因1 次
    。嗣經同意採尿送驗，檢驗結果呈嗎啡陽性反應。(二)基於施
    用第一級毒品海洛因、第二級毒品甲基安非他命之犯意，於
    98年7 月6 日採尿時起回溯96小時內之某時（不含公權力拘
    束期間），在高雄縣某處，以針筒注射之方式，同時施用第
    一級毒品海洛因及第二級毒品甲基安非他命1 次。嗣於98年
    7 月6 日凌晨1 時20分許，因另涉竊盜案件，在高雄縣大寮
    鄉鳳林一路128 巷產業道路旁，為警查獲，且經同意採尿送
    驗後，結果呈嗎啡及甲基安非他命陽性反應。
二、案經高雄縣政府警察局岡山分局、林園分局報告臺灣高雄地
    方法院檢察署檢察官偵查起訴。
    理  由
一、本件被告周宇傑所犯均係死刑、無期徒刑、最輕本刑為3 年
    以上有期徒刑以外之罪，其於準備程序中，就被訴事實均為
    有罪之陳述，經本院告知簡式審判程序之旨，並聽取檢察官
    及被告之意見後，合議庭裁定由受命法官獨任進行簡式審判
    程序，合先敘明。
二、上開犯罪事實，均據被告於本院審理時坦白承認。而被告尿
    液經送台灣檢驗科技股份有限公司鑑驗後，結果分別呈嗎啡
    及甲基安非他命陽性反應（係以GC／MS方式檢驗），有該公
    司98年3 月10日、98年7 月17日濫用藥物尿液檢驗報告可參
    。爰審酌(一)氣相層析質譜儀（GC／MS）乃目前就藥物篩檢結
    果必須進一步確認時最常採用之確認方法，因此在良好的操
    作條件之下，以氣相層析質譜儀作藥物及其代謝物之定性及
    定量分析，幾乎不會有偽陽性反應產生，業經行政院國軍退
    除役官輔導委員會台北榮民總醫院於83年4 月7 日以（83）
    北總內字第03059 號函示明確。(二)又海洛因係嗎啡經化學合
    成之半人工合成品，毒性倍於嗎啡，其經吸食或施打入人體
    ，經新陳代謝作用又分解成嗎啡，故海洛因在進入人體後，
    均以嗎啡型態排於尿液中，故於吸食或施打海洛因者尿液中
    ，可檢出嗎啡陽性反應，業經憲兵司令部80年5 月7 日以（
    80）鑑驗字第1746號函示明確。(三)甲基安非他命經口服投與
    後約百分之70於24小時內自尿中排出，約百分之90於96小時
    內自尿中排出，且甲基安非他命成分之檢出與其投與方式、
    投與量、個人體質、採尿時間與檢測儀器之精密度等諸多方
    式有關，因此僅憑尿液中呈甲基安非他命陽性反應，並無法
    確實推算吸食時間距採集時間之長短，惟依上述資料推斷，
    最長不會超過4 日即96小時，亦經行政院衛生署藥物食品檢
    驗局81年2 月8 日81藥檢一字第001156號函示明確。從而，
    被告尿液經以氣相層析質譜儀鑑驗後，結果分呈嗎啡及甲基
    安非他命陽性反應，已如前述，是依前開函示意旨，被告自
    白核與事實相符，其施用第一級毒品海洛因1 次、同時施用
    第一級毒品海洛因與第二級毒品甲基安非他命1 次之犯行，
    均堪以認定。
三、論罪科刑部分：
  (一)按犯毒品危害防制條例第10條之罪，經觀察、勒戒後，認無
    繼續施用毒品之傾向，應即釋放，並為不起訴處分；認有繼
    續施用毒品之傾向者，應由檢察官聲請法院裁定令入戒治處
    所施以強制戒治，至無繼續戒治之必要，強制戒治期滿，應
    即釋放，由檢察官為不起訴處分。經觀察勒戒、強制戒治執
    行完畢釋放後，5 年內再犯第10條之罪，依93年1 月9 日修
    正施行之毒品危害防制條例第23條第2 項規定意旨，應由檢
    察官偵查起訴。又依修正後之規定，僅限於「初犯」及「5
    年後再犯」二種情形，始應先經觀察、勒戒或強制戒治程序
    。倘被告於5 年內已再犯，經依法追訴處罰，縱其第3 次（
    或第3 次以上）再度施用毒品之時間，在初犯經觀察、勒戒
    或強制戒治執行完畢釋放5 年以後，已不合於「5 年後再犯
    」之規定，且因已於「5 年內再犯」，顯見其再犯率甚高，
    原實施觀察、勒戒或強制戒治，已無法收其實效，即應依該
    條例第10條處罰（最高法院97年度第5 次刑事庭會議決議參
    照）。
  (二)查被告前因施用毒品案件，經本院以90年度毒聲字第3283號
    裁定送觀察、勒戒後，因認無繼續施用毒品之傾向，於90年
    8 月9 日執行完畢釋放。又於觀察、勒戒執行完畢釋放後5
    年內，因施用毒品案件，經臺灣臺南地方法院以94年度訴字
    第558 號判決判處有期徒刑10月、4 月，應執行有期徒刑1
    年確定等情，有臺灣高雄地方法院檢察署刑案資料查註紀錄
    表、臺灣高等法院被告前案紀錄表及臺灣高雄地方法院被告
    院內索引卡紀錄表可證。因被告於觀察勒戒執行完畢後，5
    年內再犯毒品危害防制條例第10條之罪，且再犯本罪，是依
    前開說明，應依法論科。
  (三)另海洛因、甲基安非他命為毒品危害防制條例所稱之第一、
    二級毒品，此觀諸該條例第2 條第2 項第1 款、第2 款甚明
    ，被告施用上開毒品，核其所為，係違反毒品危害防制條例
    第10條第1 項、第2 項之施用第一、二級毒品罪。被告各次
    施用第一、二級毒品前持有第一、二級毒品之行為，本應各
    論以持有之罪，惟各該次持有毒品之低度行為均為其後施用
    毒品之高度行為所吸收，均不另論罪。98年7 月6 日犯行部
    分，被告同時施用海洛因及甲基安非他命，為想像競合犯，
    應從一重論以施用第一級毒品海洛因罪論處【因被告自承：
    係以針筒注射方式，同時施用海洛因、甲基安非他命等語（
    參本院卷第56頁第13行）。且海洛因、甲基安非他命均可以
    注射之方式施用，業據行政院衛生署管制藥品管理局於93年
    2 月9 日以管宣字第0000000000號、於同年9 月6 日以管檢
    字第0000000000號函說明綦詳（行政院衛生署管制藥品管理
    局編印之濫用藥物檢驗相關解釋彙編第210 頁至第212 頁，
    94年6 月版）。是被告前開所陳，尚非無據，依現存證據資
    料，尚難認被告係分次施用上開毒品。從而，檢察官認被告
    所犯上開2 罪間，犯意各別，行為互殊，應分論併罰，容有
    誤會。被告有如事實欄所載徒刑之宣告及執行完畢之事實，
    有臺灣高等法院被告前案紀錄表可參，其受有期徒刑執行完
    畢後，5 年內故意再犯本件有期徒刑以上之各罪，均為累犯
    ，應依刑法第47條第1 項之規定，均加重其刑。被告上開2
    次犯行，犯意各別，應予分論併罰。爰審酌被告經觀察、勒
    戒後，均未戒絕毒品，另再施用毒品，顯見其自制力不足，
    無法擺脫毒品，故應藉由刑罰之執行，以收教化之功能，並
    參以被告犯後坦承施用毒品犯行，所犯係自傷行為，尚未害
    及他人，及被告施用第一級毒品1 次、同時施用第一級毒品
    及第二級毒品1 次等一切情狀，分別量處如主文所示之刑，
    並定其應執行之刑，以資懲儆。至扣案白色粉末1 包，確係
    第一級毒品海洛因（含包裝袋，驗後淨重為0.056 公克）之
    事實，固有高雄市立凱旋醫院98年9 月5 日濫用藥物成品檢
    驗鑑定書在卷可參，惟因係郭正隆所有，業據被告供陳明確
    ，核與被告施用毒品犯行無關，爰不宣告沒收銷燬之。
據上論斷，應依刑事訴訟法第273 條之1 第1 項、第299 條第1
項前段，毒品危害防制條例第10條第1 項、第2 項，刑法第11條
前段、第55條、第47條第1 項、第51條第5 款，判決如主文。
本案經檢察官陳妍萩到庭執行職務。
中    華    民    國    98    年    9     月    30    日
                  刑事第十庭    法  官  方百正
如不服本判決應於收受判決後10日內向本院提出上訴書狀。
以上正本證明與原本無異。
中    華    民    國    98    年    9     月    30    日
                                書記官  黃園芳
附錄本判決論罪科刑所依據之法條：
毒品危害防制條例第10條
施用第一級毒品者，處 6 月以上 5 年以下有期徒刑。
施用第二級毒品者，處 3 年以下有期徒刑。

司法院資訊處製作；財團法人民間司法改革基金會備份。
